臺灣臺北地方法院行政訴訟判決　
110年度交字第357號
原      告  謝聖凡
被      告  臺北市交通事件裁決所

代  表  人  蘇福智
訴訟代理人  吳美惠
上列當事人間交通裁決事件，原告不服臺北市交通事件裁決所中
華民國110年6月18日北市裁罰字第22-CA0000000號裁決，提起行
政訴訟，本院判決如下：
    主  文
一、原告之訴駁回。
二、訴訟費用新臺幣300元由原告負擔。
    事實及理由
一、程序部分：
　　本件係因原告不服被告民國110年6月18日北市裁罰字第22-C
    A0000000號違反道路交通管理事件裁決書（下稱原處分）而
    提起行政訴訟，核屬行政訴訟法第237條之1第1項第1款規定
    之交通裁決事件，爰依同法第237條之7規定，不經言詞辯論
    ，逕為判決。
二、爭訟概要：
(一)原告於110年4月25日14時45分許駕駛車號000-0000號自用小
    客貨車(下稱系爭車輛)，在新北市○○區○○路0段000號環球購
    物中心停車入口處(下稱系爭地點)，因左轉彎時不依規定使
    用方向燈，經民眾檢具影像提出檢舉，由新北市政府警察局
    中和分局交通分隊（下稱舉發機關)員警填製新北市警交大
    字第CA0000000號舉發違反道路交通管理事件通知單(下稱舉
    發通知單)予以舉發。
(二)原告不服舉發通知單向被告陳述意見，經舉發機關查復違規
    屬實，原告於110年6月18日親至被告裁罰櫃檯申請裁決，被
    告審認原告有「汽車駕駛人未依規定使用方向燈」之違規行
    為，乃依道路交通管理處罰條例第42條規定，開立原處分，
    裁處原告新臺幣（下同）1,200元罰鍰，並於同日送達原告
    。原告不服原處分，於110年7月8日向本院提起行政訴訟。
三、原告起訴主張及聲明：
(一)主張要旨：
　1.違規地點並非在新北市○○區○○路0段000號，而是在環球購物
    中心園區規劃另設置弧形導引路線。原告當時駕駛系爭車輛
    進入環球購物中心園區因須測量全車人員體溫並配合該園區
    人員指揮，遂沿著三角錐擺放圍設之弧形路線行駛，該處並
    非一般道路交岔路口，亦非十字路口或可轉向變換車道之路
    口，根本不該打方向燈。
　2.檢舉人提出檢舉之時間已超過違規日期7日，且原處分所載
    地址有誤，故原處分不符合舉發程序。　
　3.原告因請假無法上班，於110年5月18日前往被告陳述意見、
    110年7月18日至法院遞狀起訴及開庭1日共計3日，費用合計
    4,772元，應由被告負擔賠償原告上開損失。
(二)聲明：原處分撤銷。
四、被告答辯及聲明：
(一)答辯要旨：
  1.經檢視採證光碟，影片一開始可見系爭地點為雙向各2線道
    ，檢舉人車輛前方即為系爭車輛，車號為「ATF-2617」，影
    片時間08：31：44~08：31：45，系爭車輛煞車燈亮起，影
    片時間14：45：54~14：46：10，系爭車輛在系爭地點左轉
    進入環球購物中心時，全程未依規定使用方向燈，依道路交
    通安全規則第91條第1項第2款規定，車輛左轉彎時，應先顯
    示方向燈光，以維護交通秩序與行車安全，原告駕駛系爭車
    輛於轉彎前未依規定使用方向燈，舉發內容並無違誤。
　2.經重新檢視採證光碟內容可見，系爭車輛行駛之系爭地點之
    車道雖左右兩邊有擺放三角錐，惟影片時間14：46：00可清
    楚看到左右兩側之三角錐僅放置於黃網區前，故車輛行駛至
    系爭地點可左轉進入環球購物中心地下停車場抑或直行。且
    道路交通管理處罰條例第42條規定，係強制課予駕駛人應遵
    守之義務，此係基於整體交通秩序及用路人安全所規定，該
    條例第1條已有明文說明立法意旨，而非得以駕駛人主觀認
    定後方車輛是否得預測前車動向，而得依其自由意思決定是
    否使用左轉彎方向燈。原告駕駛系爭汽車行駛於系爭地點，
    縱無故意，亦有應注意左轉彎必須使用方向燈之注意義務，
    方可讓後車預先知悉前車即將行駛之方向而預做準備，促進
    行車安全，原告能注意卻不注意使用方向燈，具有主觀歸責
    自明。
(二)聲明：駁回原告之訴。　　　　
五、爭點：
(一)原告主張系爭地點並非道路而係環球購物中心園區，並設置
    弧形導引路線，進入該園區時無需使用方向燈，是否有理由
    ？
(二)舉發程序有無違反道路交通管理處罰條例第7之1條但書規定
    ？　　
六、本院之判斷：
(一)如爭訟概要欄所載之事實，除後述之爭點外，其餘為兩造所
    不爭執，並有舉發通知單（見本院卷第39頁）、送達證書（
    見本院卷第55頁）及原處分（見本院卷第21頁）在卷可佐，
    該情堪以認定。
(二)原告主張系爭地點並非道路而係環球購物中心園區，並設置
    弧形導引路線，進入該園區時無需使用方向燈，並無理由：
　1.按道路交通安全規則第91條第1項第2款規定：行車遇有左轉
    彎時，應先顯示車輛前後之左邊方向燈光。次按道路交通管
    理處罰條例第42條規定，汽車駕駛人，不依規定使用燈光者
    ，處新臺幣1,200元以上3,600元以下罰鍰。查經本院當庭勘
    驗採證光碟結果：「畫面時間14：45：54，原告駕駛車牌號
    碼000-0000號自小客車行駛在道路上，可見道路設有三角錐
    於車道兩側；畫面時間14：45：58，原告隨前車左轉進入賣
    場，未見方向燈亮起，賣場停車入口前方劃設網狀線；畫面
    時間14：46：00，原告隨前車左轉進入賣場，未見方向燈亮
    起，紅框處設置有左轉的指示圖示，並有人指揮交通；畫面
    時間14：46：04，原告進入賣場，未見方向燈亮起。」等情
    ，有採證光碟(見本院卷第58頁)、本院勘驗筆錄暨翻拍照片
    (見本院卷第68至69頁、第71、73頁)在卷可稽，足見原告當
    時駕駛系爭車輛行經系爭地點左轉彎進入該園區停車場時，
    確實未使用左側方向燈，其違章行為明確，被告所為原處分
    並無違誤。
　2.至原告主張系爭地點並非道路而係環球購物中心園區，並設
    有弧形導引路線，進入該園區時無需使用方向燈等語。按道
    路交通管理處罰條例第3條第1款規定，道路：指公路、街道
    、巷衖、廣場、騎樓、走廊或其他供公眾通行之地方。依原
    告所提出之現場照片(見本院卷第77至91頁)及上開勘驗翻拍
    照片所示，系爭地點為雙向且各有兩線道之道路甚明，故原
    告主張系爭地點並非道路，與事實不符，尚難採信。又環球
    購物中心雖在系爭地點擺設三角錐，惟車輛行經系爭地點仍
    可能選擇左轉進入環球購物中心停車場抑可往前直行，且對
    向車道亦有可能會有車輛行經該處，原告駕駛系爭車輛至系
    爭地點左轉彎進入該園區時全程未使用左側方向燈，已違反
    上開道路交通安全規則第91條第1項第2款之規定，故原告上
    開主張，容有誤解，亦難採認。
(三)舉發程序並無違反道路交通管理處罰條例第7之1條但書規定
    ：　　
　1.按道路交通管理處罰條例第7之1條規定，對於違反本條例之
    行為者，民眾得敘明違規事實或檢具違規證據資料，向公路
    主管或警察機關檢舉，經查證屬實者，應即舉發。但行為終
    了日起逾7日之檢舉，不予舉發。次按考量警力有限及民眾
    取巧違規成性，為交通秩序混亂原因之一，一般民眾如能利
    用適當管道檢舉交通違規，除可彌補警力之不足外，亦將產
    生極大之嚇阻效果，以達到維護道路交通安全之行政目的；
    然為避免檢舉人刻意鑽營法律文字，造成法條之目的逸失，
    甚至衍生社會、鄰里之不安與不和諧，同時保障法條原立法
    精神目的在維護交通、保障安全，故針對舉發部分，增訂7
    日期限之規定，而強化社會秩序之安定性。是一般民眾見有
    違規事件，皆可於行為終了日起7日內敘明違規事實或檢具
    違規證據資料，向公路主管或警察機關檢舉，經查證屬實者
    ，應即舉發之。
　2.為迎接e化時代，新北市政府警察局推出交通違規雲端e化平台，檢舉人可透過該檢舉專區檢具違規證據資料於行為終了7日內提出檢舉，且必須填寫真實姓名、地址、身分證字號、聯絡電話及電子信箱，倘為匿名檢舉或不能確認檢舉人身分，依法不予舉發等情，有新北市政府警察局-交通違規檢舉系統網頁(見本院卷第113頁)在卷可參。查觀諸卷附之檢舉違規網頁資料已載明「車號：000-0000」、「違規時間：2021/04/25 14：45」、「違規事實：轉彎車未使用方向燈」、「違規地點：新北市○○區○○路0段000號(環球購物中心停車入口)」、「檢舉日期：2021/04/25  19：21」、「檢舉人真實姓名(已驗證無誤)、身分證字號、聯絡地址、聯絡電話及電子信箱（因涉及個人資料保護予以隱匿）」等情，有新北市政府警察局中和分局110年9月17日新北警中交字第1104666790號函暨所附舉發案件查詢及檢舉資料明細(見本院卷第103、105、111頁)在卷可佐，核與被告之訴訟代理人當庭陳稱內容相符（見本院卷第70頁），是依上開檢舉違規網頁資料可知，原告駕車左轉彎未使用方向燈之違規日期為110年4月25日14時45分，而檢舉人已於行為終了7日內即同日19時21分透過線上交通違規檢舉專區提出檢舉，則本件民眾檢舉之期限已符合舉發程序。故原告主張檢舉期限不符合舉發程序等語，容有誤解，尚難採信。
(四)本件判決基礎已臻明確，兩造其餘攻擊、防禦方法及訴訟資
　　料經本院審酌後，核與判決結果不生影響，無一一論述之必
　　要，併此敘明。　　
七、結論：
　　原處分認事用法並無違誤，原告主張撤銷原處分為無理由，
    應予駁回。至本件第一審裁判費為300元，應由敗訴之原告
    負擔，爰確定第一審訴訟費用額如主文第2項所示。
中　　華　　民　　國　　110 　年　　11　　月　　16　　日
　　　　　　　　  行政訴訟庭  法　官　黃子溎
上為正本係照原本作成。
如不服本判決，應於送達後20日內，向本院提出上訴狀並表明上
訴理由（原判決所違背之法令及其具體內容或依訴訟資料可認為
原判決有違背法令之具體事實)，其未載明上訴理由者，應於提
出上訴後 20 日內向本院補提理由書（上訴狀及上訴理由書均須
按他造人數附繕本，如未按期補提上訴理由書，則逕予駁回上訴
），並應繳納上訴裁判費新臺幣 750 元。
中　　華　　民　　國　　110 　年　　11　　月　　16　　日
                              書記官  藍儒鈞
訴訟費用計算書
項　　　　目　　金　額（新臺幣）　　備　註
第一審裁判費　　 300元
合        計　　 300元